【裁判字號】    99,易,900
【裁判日期】    991223
【裁判案由】    違反毒品危害防制條例
【裁判全文】
臺灣屏東地方法院刑事判決               99年度易字第900號
公  訴  人  臺灣屏東地方法院檢察署檢察官
被      告  林金智
上列被告因違反違反毒品危害防制條例案件，經檢察官提起公訴
（99年度毒偵字第1964號）及移送併案審理（99年度毒偵字第2
580號），被告於本院準備程序中就被訴事實為有罪之陳述，經
本院合議庭裁定由受命法官獨任進行簡式審判程序，並判決如下
：
    主  文
林金智施用第二級毒品，累犯，處有期徒刑玖月，扣案之吸食器
壹支沒收。
    事  實
一、林金智前於民國89年間因施用毒品案件，經本院以89年度毒
    聲字第1543號裁定送觀察、勒戒後，認有繼續施用毒品之傾
    向，經本院以89年度毒聲字第1768號裁定令入戒治處所施以
    強制戒治，因執行成效良好，經本院以89年度毒聲字第2810
    號裁定停止戒治，所餘戒治期間付保護管束，於90年8 月4
    日保護管束期滿未經撤銷停止戒治，視為執行完畢，並經臺
    灣屏東地方法院檢察署檢察官以90年度戒毒偵字第274 號為
    不起訴處分確定，復於前開強制戒治執行完畢5 年內之94年
    間，因施用第一級及第二及毒品案件，經臺灣高等法院高雄
    分院以94年度上訴字第1159號判決判處有期徒刑1 年2 月、
    6 月，定應執行有期徒刑1 年5 月確定，於96年4 月3 日縮
    短刑期假釋出監，所餘期間付保護管束，於96年4 月22日保
    護管束期滿未經撤銷假釋，視為執行完畢。又於97年間因施
    用第二級毒品案件，經本院以97年度簡字第1548號判決判處
    有期徒刑6 月確定，於98年9 月5 日縮刑期滿執行完畢。詎
    林金智仍未悛悔，復基於施用第二級毒品甲基安非他命之犯
    意，於99年8 月14日16時許，在其位於屏東縣潮州鎮○○路
    100 巷20號住處內，以將甲基安非他命置於玻璃球內燒烤吸
    食煙霧之方式，施用甲基安非他命1 次。於99年8 月15日21
    時10分許，在臺灣屏東地方法院檢察署偵訊後，經檢察官徵
    得林金智同意後採集其尿液送驗，另於99年8 月16日0 時55
    分許，在屏東縣潮州鎮○○路段，經警盤查，當場在其所騎
    駛車牌號碼WNA- 380號輕型機車置物箱內扣得其所有並供其
    施用甲基安非他命所用之吸食器1 支，亦經其同意採集尿液
    送驗，嗣因前後2 次鑑驗結果均呈甲基安非他命陽性反應，
    而查悉上情。
二、案經屏東縣政府警察局潮州分局報告臺灣屏東地方法院檢察
    署檢察官偵查起訴暨屏東縣政府警察局移送同署檢察官併案
    審理，並經本院改依簡式程序審理。
    理  由
一、前揭犯罪事實，業據被告林金智於偵查、本院準備程序及審
    理時迭承不諱（參99年度毒偵字第1964號卷第5 頁《下稱偵
    查1卷》，本院卷第32頁背面、第34頁背面），且其於99年8
    月15、16日所採集尿液，經送臺灣檢驗科技股份有限公司以
    酵素免疫分析法初驗後，再以氣相層析質譜儀法複驗，證實
    該尿液均呈甲基安非他命陽性反應，有該公司99年8 月27日
    實驗室檢體編號潮警分A00000000 號及99年8 月30日實驗室
    檢體編號屏警刑00000000 號濫用藥物檢驗報告2 份、屏東
    縣政府警察局潮州分局偵辦疑似施用毒品尿液檢體送驗代號
    與真實姓名對照表（尿液檢體代號：潮警分A00000000 號）
    、屏東縣政府警察局刑大偵二隊偵辦毒品案尿液送檢人真實
    姓名代號對照表（代號：屏警刑00000000 號）各1 份附卷
    可稽（參偵查1 卷所附警卷第20頁、偵查1 卷第12頁，99年
    度毒偵字第2580號所附警卷第9 、10頁）；此外，並有被告
    自承為其所有並供施用甲基安非他命所用之吸食器1 支扣案
    可憑。足認被告上開自白確與事實相符，堪信為真實，其犯
    行事證明確，堪予認定。
二、按毒品危害防制條例於92年7 月9 日修正公布，自93年1 月
    9 日施行，其中第20條、第23條將施用毒品之刑事處遇程序
    區分為「初犯」、「5 年內再犯」、「5 年後再犯」。依其
    立法理由之說明：「初犯」，經觀察、勒戒或強制戒治，應
    為不起訴處分或不付審理之裁定；經觀察、勒戒或強制戒治
    執行完畢釋放後，「5 年內再犯」者，因其再犯率甚高，原
    實施之觀察、勒戒及強制戒治既已無法收其實效，爰依法追
    訴或裁定交付審理。至於經觀察、勒戒或強制戒治執行完畢
    釋放，「5 年後再犯」者，前所實施之觀察、勒戒或強制戒
    治已足以遮斷其施用毒品之毒癮，為期自新及協助其斷除毒
    癮，仍用「初犯」規定，先經觀察、勒戒或強制戒治之程序
    。從而，依修正後之規定，祇於「初犯」及「5 年後再犯」
    2 種情形，有其追訴條件之限制，即須於初犯經觀察、勒戒
    或強制戒治釋放後，5 年內均無施用毒品之行為，始能認其
    前所實施之觀察、勒戒或強制戒治已足遮斷毒癮，而得於5
    年後再犯時，再予適用初犯之規定，重行觀察、勒戒等程序
    。倘5 年內已經再犯，經依法再為保安處分或追訴處罰，縱
    其第3 次（或第3 次以上）施用毒品之時間，在初犯之保安
    處分執行完畢釋放5 年以後，即與「5 年後再犯」之情形有
    別，且因已於「5 年內再犯」，顯見其再犯率甚高，原實施
    觀察、勒戒或強制戒治，已無法收其實效，自無再經觀察、
    勒戒及強制戒治之必要，應由檢察官逕行起訴，始符新法修
    正之本旨（最高法院97年第5 次刑事庭會議決議、97年度台
    非字第540 號判決參照）。查本案被告前因施用毒品案件，
    經本院以89年度毒聲字第1543號裁定送觀察、勒戒後，認有
    繼續施用毒品之傾向，經本院以89年度毒聲字第1768號裁定
    令入戒治處所施以強制戒治，因執行成效良好，經本院以89
    年度毒聲字第2810號裁定停止戒治，所餘戒治期間付保護管
    束，於90年8 月4 日保護管束期滿未經撤銷停止戒治，視為
    執行完畢，並經臺灣屏東地方法院檢察署檢察官以90年度戒
    毒偵字第274 號為不起訴處分確定，復於前開強制戒治執行
    完畢5 年內之94年間，因施用第一級及第二及毒品案件，經
    臺灣高等法院高雄分院以94年度上訴字第1159號判決判處有
    期徒刑1 年2 月、6 月，定應執行有期徒刑1 年5 月確定，
    於96年4 月3 日縮短刑期假釋出監，所餘期間付保護管束，
    於96年4 月22日保護管束期滿未經撤銷假釋，視為執行完畢
    等情，有臺灣高等法院被告前案紀錄表、全國施用毒品案件
    紀錄表各1 份在卷可稽，是本案被告所為施用毒品之犯行，
    距離前開強制戒治執行完畢釋放雖已逾5 年，惟被告在上開
    強制戒治執行完畢後5 年內，既已再犯施用毒品罪，並經法
    院判處罪刑確定，揆諸前揭說明，其本次犯行即與毒品危害
    防制條例第20條第3 項所稱之「5 年後再犯」有別，是公訴
    人依法追訴，於法並無不合，本院自應依法論科。
三、按甲基安非他命為毒品危害防制條例第2 條第2 項第2 款所
    稱之第二級毒品。核被告林金智所為，係犯毒品危害防制條
    例第10條第2 項之施用第二級毒品罪，其持有甲基安非他命
    進而施用，其持有甲基安非他命之低度行為應為施用甲基安
    非他命之高度行為所吸收，不另論罪。又被告有如事實欄所
    載前案科刑及執行之情形，有臺灣高等法院被告前案紀錄表
    附卷可參，其於有期徒刑執行完畢後5 年內，故意再犯本案
    有期徒刑以上之罪，為累犯，應依刑法第47條第1 項之規定
    加重其刑。爰審酌被告曾因施用毒品犯行而送觀察、勒戒、
    強制戒治及法院判處罪刑確定，仍不知悛悔，復再施用第二
    級毒品，顯見其無戒絕之決心，惟念其施用毒品乃戕害自己
    身心健康，尚未危及他人，本次施用毒品犯行僅有1 次，犯
    後於偵審程序一貫坦承犯行，態度尚稱良好，並其犯罪之動
    機、目的、生活狀況、智識程度等一切情狀，量處如主文所
    示之刑，以示懲儆。扣案之吸食器1 支，係被告所有供本案
    施用甲基安非他命所用之物，業據被告供明在卷，爰依刑法
    第38條第1項第2款規定諭知沒收。
四、至臺灣屏東地方法院檢察署檢察官99年度毒偵字第2580號移
    送併辦被告林金智所涉毒品危害防制條例罪嫌部分，經核與
    本案被告所涉施用第二級毒品甲基安非他命犯行，係屬同一
    事實，業為檢察官起訴效力所及，本院業已審究，附此敘明
    。
據上論斷，應依刑事訴訟法第273 條之1 第1 項、第299條第1項
前段，毒品危害防制條例第10條第2 項，刑法第11條前段、第47
條第1 項、第38條第1 項第2 款，判決如主文。
本案經檢察官陳立興到庭執行職務。
中    華    民    國    99    年    12    月    23    日
                    刑事第五庭  法  官  謝濰仲
以上正本證明與原本無異。
如不服本判決應於收受判決後10日內向本院提出上訴書狀，並應
敘述具體理由；其未敘述上訴理由者，應於上訴期間屆滿後20日
內向本院補提理由書（均須按他造當事人之人數附繕本）「切勿
逕送上級法院」。
中    華    民    國    99    年    12    月    23    日
                                書記官  黃美玲
附錄論罪科刑法條：
毒品危害防制條例第10條第2 項
施用第二級毒品者，處 3 年以下有期徒刑。

司法院資訊處製作；財團法人民間司法改革基金會備份。
